【裁判字號】    94,訴,1719
【裁判日期】    950421
【裁判案由】    毒品危害防制條例
【裁判全文】
臺灣彰化地方法院刑事判決              94年度訴字第1719號
公  訴  人  臺灣彰化地方法院檢察署檢察官
被      告  甲○○
                    現另案在臺灣彰化監獄彰化分監執行中
選任辯護人  楊振芳律師
上列被告因違反毒品危害防制條例案件，經檢察官提起公訴（九
十四年度偵字第六一九九號），本院判決如下：
    主  文
甲○○販賣第一級毒品，累犯，處無期徒刑，褫奪公權終身，扣
案之第一級毒品海洛因拾包（其中捌包內各含貳小包、淨重合
計伍壹點柒零公克）、第二級毒品甲基安非他命貳拾包（驗餘
淨重合計陸肆點肆肆公克）均沒收銷燬之，另扣案之裝放第一級
毒品海洛因之外包裝袋貳拾玖個（空包裝總重柒點陸玖公克）、
裝放第二級毒品甲基安非他命之外包裝袋貳拾個、皮包壹個、
削尖吸管肆支、夾鏈袋壹包、紀錄單紙、ＳＡＭＳＵＮＧ牌行
動電話壹支均沒收。
    事  實
一、甲○○前因施用毒品案件，經本院以九十一年度訴字第一三
    七七號判處有期徒刑一年六月確定，嗣經送監執行，甫於民
    國九十四年四月十日縮刑期滿執行完畢。詎仍不知警惕，明
    知海洛因、甲基安非他命分別為毒品危害防制條例第二條第
    二項第一款、第二款所列管之第一級毒品、第二級毒品，不
    得非法販賣，竟仍基於意圖販賣第一級毒品海洛因、第二級
    毒品甲基安非他命以營利之犯意，自民國九十四年六月間某
    日起至同年七月底某日止，以其所持用門號0000000
    000號行動電話，撥打真實姓名年籍不詳、綽號「金龍」
    之成年男子所持用門號0000000000號行動電話與
    該男子聯繫販入毒品事宜，並以第一級毒品海洛因一錢（三
    點七五公克）新臺幣（下同）一萬六千元、第二級毒品甲基
    安非他命一錢二千六百元至五千元之價格，分別在彰化縣溪
    湖鎮或田尾鄉內某處，接續四次向綽號「金龍」之成年男子
    同時販入第一級毒品海洛因一錢至四錢、第二級毒品甲基安
    非他命半錢至二兩；復承前揭犯意，於同一期間，以相同價
    格，在其位於彰化縣田尾鄉南曾村福德巷一六二弄二六號住
    所內，另接續三次向真實姓名年籍不詳、綽號「紅毛」之成
    年男子同時販入第一級毒品海洛因一錢至四錢、第二級毒品
    甲基安非他命半錢至二兩。甲○○於販入第一級毒品海洛因
    、第二級毒品甲基安非他命後，再以削尖吸管、電子磅秤將
    上開毒品分裝至夾鏈袋內，以供日後販賣予不特定之購買毒
    品者，而從中牟利。嗣經警持臺灣彰化地方法院檢察署核發
    之通訊監察書對於綽號「金龍」之成年男子所持用門號00
    00000000號行動電話進行通訊監察，再於九十四年
    八月四日上午十一時五分許，持本院核發之搜索票至甲○○
    上開住所搜索而當場查獲，並扣得欲供販賣而未及販出之第
    一級毒品海洛因十三包（其中八包內各含二小包、海洛因淨
    重合計五一點七○公克、空包裝袋二十九個總重七點六九公
    克）、第二級毒品甲基安非他命二十三包（驗餘淨重合計六
    四點四四公克），以及其所有、供其販賣毒品所用之皮包一
    個、削尖吸管四支、夾鏈袋一包、紀錄單三紙、ＳＡＭＳＵ
    ＮＧ牌行動電話一支，而查悉上情。
二、案經彰化縣警察局移送臺灣彰化地方法院檢察署檢察官偵查
    起訴。
    理  由
一、訊據被告甲○○固坦承確於前揭時地接續向綽號「金龍」、
    「紅毛」等成年男子，同時購入上開數量、金額之海洛因與
    甲基安非他命，以及扣案之海洛因、甲基安非他命、皮包、
    削尖吸管、夾鏈袋、紀錄單、ＳＡＭＳＵＮＧ牌行動電話均
    為其所有之事實，惟矢口否認有販賣海洛因、甲基安非他命
    之犯行，辯稱：伊沒有販賣毒品，購入毒品係供自己施用或
    與他人合資購買，伊沒有使用電子磅秤分裝毒品，將毒品分
    裝在夾鏈袋係供自己施用云云。然查：
  (一)扣案之白粉十三包，經送法務部調查局鑑定結果，其中八包
    內各含二小包，且均含海洛因成分，海洛因合計淨重五一點
    七○公克，空包裝總重七點六九公克，純度百分之五七點九
    九，純質淨重二九點九八公克，此有法務部調查局調科壹字
    第一四○○一二○八三號鑑定通知書（本院卷第四九頁）、
    法務部調查局九十五年一月二十日調科壹字第○九五○○○
    三○六四○號函（本院卷第九三頁）各一紙在卷可考。另扣
    案之顆粒二十三包，經送憲兵司令部刑事鑑識中心鑑驗結果
    ，均含甲基安非他命成分，取樣○點二一公克，驗餘淨重合
    計六四點四四公克，亦有憲兵司令部刑事鑑識中心九十四年
    九月十二日（九四）安鑑字第○二二八七號鑑驗通知書（偵
    卷第三七頁）一紙附卷可按。此外，復有監察譯文一份（警
    卷第七至十一頁、本院卷第三七至四一頁）在卷為證，以及
    皮包一個、削尖吸管四支、夾鏈袋一包、紀錄單三紙、ＳＡ
    ＭＳＵＮＧ牌行動電話一支扣案為憑。
  (二)被告雖辯稱：伊沒有販賣毒品，購入毒品係供自己施用或與
    他人合資購買云云。惟依卷附監察譯文所示，被告先後多次
    以其所持用門號0000000000號行動電話，撥打綽
    號「金龍」之成年男子所持用門號0000000000號
    行動電話，與綽號「金龍」之成年男子聯繫購入毒品事宜；
    其中，九十四年六月十八日下午六時十七分二十五秒起之對
    話內容為「Ａ（即被告；下同）：老大，我阿輝啦。Ｂ（即
    綽號「金龍」之成年男子；下同）：你好。Ａ：你在溪湖，
    我們到廟那，你先拿一錢粗仔給我，一兩的啦。Ｂ：那裡的
    廟。Ａ：墳墓那裡。Ｂ：你可以過來嗎？Ａ：我過去好了，
    現在人在這等，他現在要。Ｂ：你到阿枝羊肉爐那裡等」（
    本院卷第四十頁）、九十四年六月十九日凌晨零時三十分十
    九秒起之對話內容為「Ａ：我問你今天跟你拿細的跟之前拿
    的一樣嗎？Ｂ：差不多啦，一定不同啦。Ａ：有比較好嗎？
    Ｂ：一定較好，我跟你說拿少一點，明天拿的比較好，晚上
    會去拿。Ａ：你那個收多少？Ｂ：多少？Ａ：全部十四萬多
    。Ｂ：好啦。Ａ：之前拿那包，我掉在地上，找一個小時。
    Ｂ：我叫你要拿好。Ａ：人家急著要，這次粗的怎麼那麼細
    。Ｂ：過去再說」（本院卷第四一頁）、九十四年六月二十
    日中午十二時五十七分起之對話內容為「Ｂ：這樣還不夠喔
    。Ａ：沒關係有多少拿多少，今天要給人家啦。Ｂ：等一下
    再跟你說」（本院卷第三七頁）；被告於上開對話中，既分
    別提及「現在人在這等，他現在要」、「人家急著要」、「
    沒關係有多少拿多少，今天要給人家啦」等語，足見被告購
    入之毒品，並非僅供自己施用至明。再者，被告於九十四年
    八月四日警詢時僅供稱：購入之毒品係供自己施用云云（警
    卷第二至六頁），並未言及有與他人合資購買毒品之情事；
    於同日檢察官偵訊時，經提示九十四年六月十八日下午六時
    十七分二十五秒起之監察譯文後，始改稱：係綽號「阿明」
    之朋友要施用安非他命，找伊一起購買云云（偵卷第十五頁
    ）；嗣於九十四年九月三十日本院訊問時，經提示同一監察
    譯文後，先稱：「這通電話是我說的沒有錯，是我和我朋友
    『阿雄』需要的」云云，經本院訊問：「於偵查中為何稱那
    是你與『阿明』一起向對方購買的？」後，復改稱：「『阿
    明』也有要一起購買」云云（本院卷第十四、十五頁）；被
    告就是否係與他人合資購入毒品一節，前後供述顯然不一，
    且至本院審理時，仍無法提供綽號「阿雄」、「阿明」等人
    之真實姓名年籍以供調查，則被告辯稱：購入毒品係與他人
    合資購買云云，亦難採信。
  (三)被告另辯稱：伊沒有使用電子磅秤分裝毒品，將毒品分裝在
    夾鏈袋係供自己施用云云。然扣案之海洛因十三包，毛重分
    別為十八公克一包、十一點六公克一包、六點七公克一包、
    一點七公克一包、一點六公克一包，其餘八包內各含二小包
    ，毛重分別為二點二公克一包、二點三公克一包、二點四公
    克四包、二點五公克二包，扣案之甲基安非他命二十三包，
    毛重分別為二九點四公克一包、二公克一包、一點九公克十
    八包、一點七公克一包、一點六公克二包，此有扣押物品目
    錄表二紙（警卷第十五、十六頁）、毒品照片二幀（警卷第
    三七、三八頁）附卷可稽，參諸扣案之海洛因、甲基安非他
    命各包重量，除尚未分裝之部分外，其餘相同包裝之海洛因
    、甲基安非他命各包重量均相差甚微，甲基安非他命部分更
    有高達十八包均同為一點九公克，倘非以電子磅秤秤重分裝
    ，顯難如此精確分裝各包毒品之重量，是被告辯稱：伊沒有
    使用電子磅秤分裝毒品等語，已難採信。另海洛因經以夾鏈
    袋分裝後，必會殘留在夾鏈袋內，而海洛因之價格昂貴，且
    夾鍊袋係可重覆使用之物，如重覆使用夾鏈袋，即可減少海
    洛因殘留數量，而減少損失，倘若被告僅係供自己施用，只
    需重覆使用少量夾鏈袋即可，何需備置大量夾鍊袋，更無將
    海洛因分裝至十餘包夾鏈袋，徒增海洛因殘留數量之理。被
    告上開所辯，亦顯然悖於常情。
  (四)再按正常人之海洛因最低致死量皆為二○○毫克，甲基安非
    他命最低致死劑量則為一公克，若單次使用超過此劑量，即
    有致命之可能性，惟久用成癮者對該等藥物產生耐受性，其
    程度因個人體質、使用頻率與接觸時間長短而異，可使其致
    死量增至數倍或十倍以上；又成癮之海洛因使用者，靜脈注
    射使用量為每次二十至四十毫克，效期為四至五小時，甲基
    安非他命之使用劑量為每天二點五至二五毫克，有行政院衛
    生署管制藥品管理局九十三年十二月二十二日管宣字第○九
    三○○一二二五一號函可佐。本件扣案之海洛因純質淨重二
    九點九八公克，甲基安非他命含取樣部分重量則為六四點六
    五公克，此有上開法務部調查局鑑定通知書、憲兵司令部刑
    事鑑識中心鑑驗通知書各一紙附卷可考，縱採上開成癮者最
    高使用量之標準，即海洛因每次四十毫克（○點○四公克）
    、每四小時一次（每天六次），海洛因每天使用量為○點二
    四公克，甲基安非他命每天使用量為二五毫克，則扣案之海
    洛因已可供被告使用達一百二十四日，甲基安非他命亦可供
    被告使用達二千五百八十六日，顯見被告所購入之海洛因、
    甲基安非他命數量，已遠高於一般施用毒品者為供自己施用
    所購入之數量甚明。再者，海洛因與甲基安非他命均係物稀
    昂貴、容易受潮之物品，被告既無法在短期內施用如此鉅量
    之海洛因與甲基安非他命，豈有可能單純僅為供自己施用，
    即購入大量之海洛因與甲基安非他命，而甘冒毒品招致受潮
    耗損之風險。況且，我國查緝海洛因及甲基安非他命之施用
    或販賣一向執法甚嚴，對於販賣海洛因及甲基安非他命者尤
    科以重度刑責，且海洛因與甲基安非他命均屬量微價高，販
    賣者率有暴利可圖，茍非意圖販賣營利，一般人焉有甘冒重
    度刑責而購入大量毒品之可能，堪認被告確係基於意圖販賣
    海洛因、甲基安非他命以營利之犯意，始販入大量之海洛因
    與甲基安非他命無疑。
  (五)綜上所述，本件事證明確，被告販賣第一級毒品海洛因、第
    二級毒品甲基安非他命之犯行，應堪認定。
二、按販賣毒品罪，並不以販入之後復行賣出為構成要件，即以
    營利為目的將毒品購入或賣出，有一於此，其犯罪即已成立
    （最高法院九十二年度臺上字第五九二○號判決意旨參照）
    。本件被告既基於意圖販賣第一級毒品、第二級毒品以營利
    之犯意，而販入第一級毒品、第二級毒品，縱無證據足資證
    明被告已有販出第一級毒品或第二級毒品之行為，仍應成立
    販賣第一級毒品、第二級毒品罪。核其所為，係犯毒品危害
    防制條例第四條第一項之販賣第一級毒品罪、同條第二項之
    販賣第二級毒品罪。被告因販賣第一級毒品、第二級毒品，
    而持有各該等級毒品，其等持有之低度行為，應各為販賣之
    高度行為所吸收，均不另論罪。又被告基於意圖販賣第一級
    毒品、第二級毒品以營利之單一犯意，接續多次販入第一級
    毒品、第二級毒品之行為，屬接續犯，各為包括一罪。再被
    告基於意圖販賣第一級毒品、第二級毒品以營利之犯意，同
    時販入第一級毒品與第二級毒品，係一行為觸犯構成要件相
    異之罪名，為異種想像競合，應從一重論以販賣第一級毒品
    罪。末查，被告前因施用毒品案件，經本院以九十一年度訴
    字第一三七七號判處有期徒刑一年六月確定，嗣經送監執行
    ，甫於九十四年四月十日縮刑期滿執行完畢，此有臺灣彰化
    地方法院檢察署刑案資料查註紀錄表及臺灣高等法院被告前
    案紀錄表各一份在卷可稽，其於受有期徒刑執行完畢後，五
    年以內再犯本件有期徒刑以上之罪，為累犯，除法定本刑為
    死刑、無期徒刑部分，依法不得加重外，其法定本刑為罰金
    刑部分，應依刑法第四十七條規定，加重其刑。爰審酌被告
    明知毒品不僅殘害施用者自身健康，其因施用毒品而散盡家
    財、連累家人，或為購買毒品鋌而走險者，更不可勝計，竟
    為謀個人私利，基於意圖販賣毒品以營利之犯意，而販入大
    量毒品，及其犯罪之手段、素行、販入後未及販出，暨犯罪
    後猶飾詞以辯，顯無悔意等一切情狀，認為尚無量處死刑之
    必要，爰按法定最低度刑，量處無期徒刑，併依刑法第三十
    七條第一項規定，宣告褫奪公權終身。
三、按毒品危害防制條例第十八條第一項規定，得諭知沒收並銷
    燬之者，以查獲之第一、二級毒品及專供製造或施用毒品之
    器具為限，並不及於毒品之外包裝。而毒品外包裝既係用於
    包裹毒品，防其裸露、潮濕，便於攜帶販賣，亦係供販賣毒
    品所用之物，應依毒品危害防制條例第十九條第一項之規定
    宣告沒收之，方屬適法（最高法院九十二年度臺上字第一二
    八八號判決意旨參照）。又毒品危害防制條例第十九條第一
    項規定，犯第四條之罪者，其供犯罪所用或因犯罪所得之財
    物，均沒收之，如全部或一部不能沒收時，追徵其價額或以
    其財產抵償之。但該條項並無如同條例第十八條第一項所定
    「不問屬於犯人與否，沒收之」之明文，自屬相對沒收主義
    之立法。是其應沒收之物，應以屬被告所有者為限（最高法
    院九十五年度臺上字第三○五號判決意旨參照）。扣案之第
    一級毒品海洛因十三包（其中八包內各含二小包、淨重合計
    五一點七○公克）、第二級毒品甲基安非他命二十三包（驗
    餘淨重合計六四點四四公克），為毒品危害防制條例第二條
    第二項第一款、第二款所稱之第一級毒品、第二級毒品，均
    應依毒品危害防制條例第十八條第一項前段規定，沒收銷燬
    之；另扣案之裝放第一級毒品海洛因之外包裝袋二十九個（
    空包裝總重七點六九公克、裝放第二級毒品甲基安非他命之
    外包裝袋二十三個、皮包一個、削尖吸管四支、夾鏈袋一包
    、紀錄單三紙、ＳＡＭＳＵＮＧ牌行動電話一支，均係被告
    所有、供其販賣第一級毒品、第二級毒品犯罪所用之物，自
    應依毒品危害防制條例第十九條第一項規定，宣告沒收。至
    扣案之ＳＡＭＳＵＮＧ牌行動電話內門號00000000
    00號ＳＩＭ卡一片，雖亦係供被告販賣毒品犯罪所用之物
    ，然依國內電信公司定型化契約之約定，該ＳＩＭ卡之所有
    權仍屬電信公司所有，申請人僅因承租門號而取得使用權，
    該ＳＩＭ卡尚非被告所有之物，而扣案之電子磅秤一臺、Ｍ
    ＯＴＯＲＯＬＡ牌行動電話二支，被告既否認係其所有，復
    無證據足資證明確為被告所有，且均非屬違禁物，自不得併
    予宣告沒收；扣案之帳冊一本、吸食器一個、玻璃球管一個
    ，雖為被告所有，然查無積極事證足認上開扣案物品係屬被
    告供犯本案或因本案犯罪所得之物，均不予宣告沒收。
四、公訴意旨另以：被告甲○○自九十四年六月間某日起，另向
    真實姓名年籍不詳、綽號「小龍」之成年男子販入第一級毒
    品海洛因、第二級毒品甲基安非他命；並將販入之第一級毒
    品海洛因、第二級毒品甲基安非他命，由欲購買毒品者，以
    撥打其所持用之門號0000000000、000000
    0000、0000000000號行動電話與被告聯繫，
    而販賣第一級毒品海洛因、第二級毒品安非他命予真實姓名
    年籍不詳之人，因認被告此部分亦涉犯毒品危害防制條例第
    四條第一項之販賣第一級毒品罪、同條第二項之販賣第二級
    毒品罪嫌等語。按犯罪事實應依證據認定之，無證據不得認
    定犯罪事實，又不能證明被告犯罪者，應諭知無罪之判決，
    刑事訴訟法第一百五十四條第二項、第三百零一條第一項分
    別定有明文。而事實之認定，應憑證據，如未能發現相當之
    證據，或證據不足以證明，自不能以推測或擬制之方法，以
    為裁判基礎（最高法院四十年臺上字第八六號判例意旨參照
    ）。又認定犯罪事實所憑之證據，雖不以直接證據為限，間
    接證據亦包括在內；然而無論直接或間接證據，其為訴訟上
    之證明，須於通常一般之人均不致有所懷疑，而得確信其為
    真實之程度者，始得據為有罪之認定（最高法院七十六年臺
    上字第四九八六號判例意旨參照）。公訴人認被告二人另涉
    上開犯行，無係以被告之自白、監察譯文，以及扣案之帳冊
    為其主要論據。惟按被告之自白不得作為有罪判決之唯一證
    據，仍應調查其他必要之證據，以察其是否與事實相符，刑
    事訴訟法第一百五十六條第二項定有明文。經查，扣案帳冊
    之內容，除載有綽號、月、日、金額外，並無關於被告販出
    毒品之相關文字，且被告亦否認該帳冊係販賣毒品所用，辯
    稱該帳冊係伊多年前做生意所用等語，復查無其他積極事證
    足證帳冊內容確與販賣毒品相關，自難僅憑該帳冊之記載，
    遽認被告有何販出毒品之犯行。又卷附之監察譯文，既係針
    對綽號「金龍」之成年男子所持用門號000000000
    0號行動電話進行通訊監察之結果，故除被告以其所持用門
    號0000000000號行動電話，撥打綽號「金龍」之
    成年男子所持用門號0000000000號行動電話聯繫
    販入毒品事宜外，並無他人撥打被告所持用之門號0000
    000000、0000000000、00000000
    00號行動電話與被告聯繫販賣毒品之監察譯文，自不能作
    為被告有販出毒品之證據。至於被告於警詢、偵訊時雖供稱
    ：曾向綽號「小龍」之成年男子販入第一級毒品海洛因、第
    二級毒品甲基安非他命等語，然於本院審理時則改稱：向綽
    號「小龍」購買毒品，是還沒有接受強制戒治以前所買的等
    語，復無其他證據足資證明被告自九十四年六月間某日起，
    有另向綽號「小龍」之成年男子販入第一級毒品海洛因或第
    二級毒品甲基安非他之積極證據，自不能僅憑被告於警詢、
    偵訊中之自白作為唯一證據，遽認被告另有上開販入第一級
    毒品海洛因、第二級毒品甲基安非他命之事實。此外，本院
    復查均無其他積極證據足資證明被告另有公訴人所指之上開
    犯行，此部分要屬不能證明被告犯罪，惟因公訴人認此部分
    與前揭起訴業經論罪科刑部分具有連續犯之裁判上一罪關係
    ，爰不另為無罪之諭知，併此敘明。
據上論斷，應依刑事訴訟法第二百九十九條第一項前段，毒品危
害防制條例第四條第一項、第二項、第十八條第一項前段、第十
九條第一項，刑法第十一條前段、第五十五條、第四十七條、第
三十七條第一項，判決如主文。
本案經檢察官高如應到庭執行職務。
中    華    民    國    95    年    4     月    21    日
                  刑事第二庭   審判長法  官  王義閔
                                     法  官  李雅俐
                                     法  官  鄭舜元
以上正本證明與原本無異。
如不服本判決，應於判決送達後10日內，向本院提出上訴狀（ 須
附繕本 ）。
中    華    民    國    95    年    4     月    27    日
                                     書記官  呂雅惠
附錄本案論罪科刑法條全文：
毒品危害防制條例第4條
製造、運輸、販賣第一級毒品者，處死刑或無期徒刑；處無期徒
刑者，得併科新臺幣1千萬元以下罰金。
製造、運輸、販賣第二級毒品者，處無期徒刑或7年以上有期徒
刑，得併科新臺幣7百萬元以下罰金。
製造、運輸、販賣第三級毒品者，處5年以上有期徒刑，得併科
新臺幣5百萬元以下罰金。
製造、運輸、販賣第四級毒品者，處3年以上10年以下有期徒刑
，得併科新臺幣3百萬元以下罰金。
製造、運輸、販賣專供製造或施用毒品之器具者，處1年以上7年
以下有期徒刑，得併科新臺幣 1 百萬元以下罰金。
前五項之未遂犯罰之。


司法院資訊處製作；財團法人民間司法改革基金會備份。
